---
title: "Ejemplos de gráficos programados por el ggplot2 y plotly"
format: html
toc: true
lang: es
theme: Simplex
---

# Carga de paquetes 

```{r}
#| label: Carga-paquetes
#| message: false
#| warning: false

library(tidyverse)
library(DT)
library(gapminder)
library(ggthemes)
library(hrbrthemes)
library(plotly)
```

# Conjunto de datos

## mpg

```{r}
#| label: tabla-mpg

mpg |>
  select(manufacturer, year, cty, hwy) |>
  datatable(options = list(
      pageLength = 5,
      language = list
      (url = '//cdn.datatables.net/plug-ins/1.10.11/i18n/Spanish.json')
    )
  )
```

## diamonds

```{r}
#| label: tabla-diamantes
#| message: false
#| warning: false

diamonds |>
  datatable(options = list(
      pageLength = 5,
      language = list
      (url = '//cdn.datatables.net/plug-ins/1.10.11/i18n/Spanish.json')
    )
  )
  
```

##gapminder

```{r}
#| label: tabla-gapminder

gapminder |>
  datatable(options = list(
      pageLength = 5,
      language = list
      (url = '//cdn.datatables.net/plug-ins/1.10.11/i18n/Spanish.json')
    )
  )
```

# ggplot2

```{r}
#| label: ggplot2-01

ggplot(data = mpg) + geom_point(aes(x = displ, y = hwy))
```

```{r}
#| label: ggplot2-02

mpg |>
  ggplot(aes(x = displ, y = hwy)) +
  geom_point()
```

```{r}
#| label: ggplot2-03

mpg |>
  ggplot(aes(x = displ, y = hwy, colour = class)) +
  geom_point()
```

```{r}
#| label: ggplot2-04
#| message: false
#| warning: false

mpg |>
  ggplot(aes(x = displ, y = hwy, shape = class, colour = class)) +
  geom_point()
```

```{r}
#| label: ggplot2-05

mpg |>
  ggplot(aes(x = displ, y = hwy, shape = class, colour = class)) +
  geom_point()+
  scale_shape_manual(values = c(0, 1, 2, 3, 4, 5, 6)) +
  scale_color_manual(values = c("red", "blue", "green", "purple", "orange", "brown", "pink"))
```

```{r}
#| label: ggplot2-06

#Gráfico de dispersión que muestre la relación entre 
#el PIB per capita (x) y la esperanza de vida (y)

gapminder|>
  ggplot(aes(x = gdpPercap, y = lifeExp)) +
  geom_point()
```


```{r}
#| label: ggplot2-07

#Gráfico de dispersión que muestre la relación entre 
#el PIB per capita (x) y la esperanza de vida (y)
#para el año 2007

gapminder|>
  filter(year == 2007) |>
  ggplot(aes(x = gdpPercap, y = lifeExp)) +
  geom_point()
```

```{r}
#| label: ggplot2-08

#Gráfico de dispersión que muestre la relación entre 
#el PIB per capita (x) y la esperanza de vida (y)
#para el año 2007
#coloreado por continente

gapminder|>
  filter(year == 2007) |>
  ggplot(aes(x = gdpPercap, y = lifeExp, colour = continent)) +
  geom_point() 
```

```{r}
#| label: ggplot2-09
#| message: false
#| warning: false

#Gráfico de dispersión que muestre la relación entre 
#el PIB per capita (x) y la esperanza de vida (y)
#para el año 2007
#coloreado por continente

gapminder|>
  filter(year == 2007) |>
  ggplot(aes(x = gdpPercap, y = lifeExp, colour = continent)) +
  geom_point() + 
  geom_smooth(method = "lm") +
  ggtitle("Relación entre PIB per capita y esperza de vida en 2007") +
  xlab("PIB per capita EEUU ($)") +
  ylab("Esperanza de vida (años)") +
  labs(color = "Continente") +
  theme_solarized_2()
```

# Repaso

```{r}
#| label: Repaso
#| message: false
#| warning: false


#Gráfico de dispersión de cilindranda (displ) y rendimiento en autopiesta #(hwy).
mpg |> #Conjunto de datos.
  ggplot(aes(x = displ, y = hwy, colour = class, shape = class)) + #Mapeo de variables.
  geom_point() + #Capa de puntos
  geom_smooth(method = "lm") + #Capa de línea de tendencia
  ggtitle("Relación entre cilindradas (L) el rendimeinto en autopista (mpg)")+
  xlab("Cinlindrada (L)") +
  ylab("Rendimiento en autopista (mpg)") +
  labs(color = "Clase", shape = "Clase") +
  theme_solarized_2()
  
```

# Paneles ("facets")

```{r}
#| Label: facets-01

#Gráficos de facets por clase de automóvil
mpg |>
  ggplot(aes(x = displ, y = hwy)) +
  geom_point() +
  facet_wrap(~ class, ncol = 2)
```

# Gráficos en facets de la relación entre el PIB per capíta y la esperzana de vida por continente

```{r}
#| label: facets-02

gapminder |>
  filter(year == 2007) |>
  ggplot(aes(x = gdpPercap, y = lifeExp)) +
  geom_point() +
  facet_wrap(~ continent, ncol = 1)
```

```{r}
#| label: facets-03

#Gráfico de dispersión de cilindranda (displ) y rendimiento en autopiesta (hwy).
# + paneles por tipo de automóvil y tipo de tracción

mpg |>
  ggplot(aes(x = displ, y = hwy)) +
  geom_point() +
  facet_grid( class ~ drv )
``` 

# Colores

```{r}
#| label: colores-01

# Gráfico de dispersión de peso vs precio de diamantes
diamonds |>
  ggplot(aes(x = carat, y = price, color = clarity)) +
  scale_colour_brewer(palette = "Blues", direction = -1) +
  theme_solarized_2() +
  geom_point()
```

# ploty

```{r}
#| Label: ploty-01

grafico_ggplot2 <- 
  mpg |>
  ggplot(aes(x = displ, y = hwy)) +
  geom_point(aes(text = paste0(
    "Fabricante: ", manufacturer, "\n",
    "Modelo: ", model,"\n",
    "Años: ", year,"\n", 
    "Clase: ", class)))

ggplotly(grafico_ggplot2, tooltip = "text") |> config(locale = "es")
```

Gráfico de dispersión que muestre la relación entre PIB per capita y esperanza de vida en 2007 y al ahcer clic en los ountos muestre:
- El nombre del país
- El PIB per capita
- La esperanza de vida

```{r}
#| Label: ploty-02

grafico_ggplot2 <- 
  gapminder |>
  filter(year == 2007) |>
  ggplot(aes(x = gdpPercap, y = lifeExp, color = continent)) +
  geom_point(aes(text = paste0(
    "País: ", country, "\n",
    "PIB per capita: ", gdpPercap, "\n",
    "Esperanza de vida: ", lifeExp
  ))) 

ggplotly(grafico_ggplot2)
```

# Tipos de gráficos

## Histogramas

```{r}
#| label: histograma-01
 histograma_ggplot2 <- 
  gapminder |>
  filter(year == 2007) |>
  ggplot(aes(x = gdpPercap, fill = continent)) +
  geom_histogram(bins = 10) +
  facet_wrap(~ continent)
  
  
  
  
ggplotly(histograma_ggplot2) |> config(locale = "es")
  
```

